【裁判字號】    88,再易,4
【裁判日期】    890304
【裁判案由】    給付保險金
【裁判全文】
臺灣宜蘭地方法院民事判決                            八十八年度再易字第四號
    再審  原告  甲○○
    訴訟代理人  丙○○
    再審  被告  中國人壽保險股份有限公司
    法定代理人  乙○○
右當事人間請求給付保險金事件，再審原告對於中華民國八十八年五月十日本院八十
八年度保險簡上字第一號確定判決提起再審之訴，本院判決如左：
    主      文
再審之訴駁回。
再審訴訟費用由再審原告負擔。
    事      實
甲、再審原告
    一、聲明：(一)原確定判決廢棄；(二)再審被告應給付再審原告新台幣（下同）二十
        三萬二千元，及自民國八十七年十一月十九日起至清償日止，按年息百分之
        五計算之利息。
    二、陳述：
      (一)再審原告於八十七年六月二日向再審被告申請給付保險金，再審被告遲至同
        年七月六日始回函再審原告拒絕給付，已逾三十五天，依兩造訂立之保險契
        約第八條第二項：「前項契約解除權，自本公司知有解除原因後，經過一個
        月不行使而消滅」之約定，再審被告已喪失其契約解除權，且未曾解除系爭
        保險契約，自不得拒絕給付保險金。
      (二)又再審被告於八十七年六月三日知悉保險事故發生後，復於同年十一月十日
        向再審原告收取保險費，迨至八十八年五月四日始以作業疏失為由，表示兩
        造保險契約無效，顯係卸責之詞，且再審被告既主張契約無效，卻續收保險
        費，依民法第一百十二條、第一百十五條之規定，再審被告已承認兩造間之
        保險契約存在。
      (三)綜上所述，原判決顯有不當，爰依民事訴訟法第四百九十七條、第五百零七
        條之規定，提起再審之訴。
    三、證據：提出存證信函影本一件。
乙、再審被告
    本件未經言詞辯論，再審被告未為任何聲明及陳述。
    理      由
一、按再審之訴顯無再審理由者，得不經言詞辯論，以判決駁回之，民事訴訟法第五
    百零二條第二項定有明文。
二、次按依本法第四百六十六條不得上訴於第三審法院之事件，除同法第四百九十六
    條規定外，其經第二審確定之判決，如就足影響於判決之重要證物，漏未斟酌者
    ，亦得提起再審之訴，民事訴訟法第四百九十七條固定有明文，所謂「重要證據
    漏未斟酌」，係指前第二審言詞辯論終結前，已經存在並已為證據聲明之證據，
    而第二審並未認為不必要而仍忽略證據聲明而未為調查，或已為調查而未就其調
    查之結果予以判斷者而言，若已在前判決理由中說明其為不必要證據，或說明就
    調查結果並不能為有利當事人之事實判斷，則為已加斟酌，自不得作為再審理由
    。本件再審原告所表明之上開再審理由，均係再審原告於原審訴訟程序所主張之
    上訴事由，業經原審法院予以斟酌，並於確定判決說明為何不利於再審原告判斷
    之理由。至再審原告提出之存證信函無非係再審被告將知悉保險危險發生後收取
    之保險費返還再審原告，核與民事訴訟法第四百九十七條所謂足以影響判決之重
    要證物漏未斟酌不相當。另法院裁判適用法規或解釋法律，係依職權為之，原無
    待當事人提出法律規定以為證據，再審原告主張依民法第一百十二條、第一百十
    五條之規定，再審被告已承認兩造間之保險契約存在，不能認為民事訴訟法第四
    百九十七條之足以影響判決之重要證物。從而再審原告以民事訴訟法第四百九十
    七條為再審理由提起再審之訴部分，非有理由。
三、末按聲請再審者，應依民事訴訟法第五百零七條準用同法第五百零一條第四款規
    定表明再審理由，所謂表明再審理由，必須指明確定裁判有如何合於再審理由之
    具體情事，始為相當；又對本院確定判決提起再審之訴，應以有民事訴訟法第四
    百九十六條第一項各款之原因為限，此項原因亦即再審理由，必須於訴狀中表明
    之，否其訴即屬不合法，毋庸命其補正，逕以裁定駁回之（最高法院七十年台再
    字第三五號判例參照）。本件再審原告對於本院八十八年度保險簡上字第一號確
    定判決聲請再審，僅泛言依民事訴訟法第五百零七條之規定提起再審之訴，並未
    表明原確定判決有任何法定再審原因，依上開說明，再審原告依民事訴訟法第五
    百零七條提起再審之訴部分，顯難認為合法。
四、綜上所述，本院八十八年度保險簡上字第一號確定判決，並無影響判決之重要證
    物漏未斟酌之情形，而再審原告以原確定判決違反民事訴訟法第四百九十七條、
    第五百零七條為由，提起再審之訴，為顯無理由，爰不經言詞辯論，予以駁回。
據上論結，本件再審之訴為顯無理由，依民事訴訟法第五百零二條第二項、第七十八
條，判決如主文。
中      華      民      國    八十九    年      三      月      四      日
                                    臺灣宜蘭地方法院民事庭
~B審判長法  官  周煙平
~B      法  官  陳盈如
~B      法  官  陳湘琳
右正本證明與原本無異。
本件不得上訴
中      華      民      國    八十九    年      三      月      九      日
~B  法院書記官  王素連


司法院資訊處製作；財團法人民間司法改革基金會備份。
